【裁判字號】    90,台上,2025
【裁判日期】    901115
【裁判案由】    給付票款
【裁判全文】
最高法院民事判決                                九十年度台上字第二○二五號
    上  訴  人  乙○○
    訴訟代理人  毛國樑律師
    被 上訴 人  甲○○
右當事人間請求給付票款事件，上訴人對於中華民國八十九年三月八日福建高等法院
金門分院第二審更審判決（八十七年度上更(一)字第六號），提起上訴，本院判決如左
：
    主  文
原判決廢棄，發回福建高等法院金門分院。
    理  由
本件被上訴人主張：伊執有上訴人所簽發、以台灣土地銀行金門分行為付款人、發票
日為民國八十四年十二月二十日、面額新台幣（下同）一百七十萬元、號碼0000
000號之支票一紙，詎於八十五年十二月十八日向付款人為付款之提示，竟不獲兌
現。又該支票係上訴人自八十三年五月二十六日起至同年十二月十九日止陸續向伊借
款，合計一百七十萬六千元而交付與伊等情，爰依票據及借貸關係，求為命上訴人給
付伊一百七十萬元及加付法定遲延利息之判決。
上訴人則以：系爭支票係被上訴人與伊合夥經營國泰飯店時為裝潢工程費用支出，而
向伊借票調現者，被上訴人並無交付伊借款，被上訴人遲至八十六年三月十日才行使
票款請求權，已罹於時效而消滅。且伊代被上訴人支付經營國泰飯店之費用逾四百萬
元，得與被上訴人此一債權相抵銷等語，資為抗辯。
原審維持第一審所為上訴人敗訴之判決，駁回其上訴，無非以：系爭支票為上訴人所
簽發，因存款不足，遭受退票之事實，為上訴人所不爭，且有支票及退票理由單影本
各一紙可按。上訴人雖以前開情詞置辯，惟被上訴人於八十五年十二月十八日為付款
之提示，並未逾一年之時效，且被上訴人於八十六年三月十日向第一審法院聲請核發
支付命令，經上訴人異議後，即於同年三月二十六日提起本件訴訟，亦未逾提示請求
付款後六個月內起訴之期限，上訴人以時效完成相抗辯，自無可取。又上訴人因借款
而簽發系爭支票，曾另交付被上訴人六張面額各二萬元及五張面額各一萬六千元之支
票，以支付自八十三年十二月起至八十四年五月止及八十四年一月起至八十四年五月
止之利息，並交付其所有不動產所有權狀予被上訴人，作為借款之擔保，被上訴人主
張系爭支票係因借款而交付，堪信為真實。至上訴人抗辯，伊代被上訴人執付因合夥
經營國泰飯店，而應分擔及裝修、裝潢暨各項支出之費用計四百三十二萬九千一百二
十六元，主張與系爭債務抵銷，惟為被上訴人所否認，且上訴人就此項代墊款債權存
在之事實，未能舉證以實其說，自難憑採。從而被上訴人依票據關係，請求上訴人給
付票款及其利息，核屬正當等詞，為其判斷之基礎。
惟民事訴訟法第二百二十二條第四項規定，得心證之理由，應記明於判決，故法院依
自由心證判斷事實之真偽時，所斟酌之辯論意旨及調查證據之結果，其內容如何，不
記明於判決即為同法第四百六十九條第六款所謂判決不備理由。本件上訴人抗辯稱：
雙方合夥經營「國泰大飯店」，被上訴人未履行出資義務，故均由伊為被上訴人先行
墊付，其應負擔二分之一，被上訴人於另案審理中已自認合夥支出表係其書寫該支出
表，所列支出共二百八十一萬四千三百十五元，被上訴人僅支付十三萬零四百八十元
，被上訴人應返還一百三十四萬一千九百十七元，伊就此主張與本件票款債權相抵銷
等語，並提出上證二及上證三等證物為證據方法（原審更(一)卷第二○頁、上字卷第一
六－二○頁），核係上訴人重要防禦方法。原審疏未調查審認，並於理由項下說明取
捨意見，遽以上訴人未能舉證以實其說，而為其不利之判斷，尚嫌速斷。上訴論旨，
執以指摘原判決不當，求予廢棄，非無理由。
據上論結，本件上訴為有理由，依民事訴訟法第四百七十七條第一項、第四百七十八
條第一項，判決如主文。
中      華      民      國     九十     年     十一     月     十五     日
                              最高法院民事第四庭
                                  審判長法官  蕭  亨  國
                                        法官  許  朝  雄
                                        法官  謝  正  勝
                                        法官  陳  淑  敏
                                        法官  葉  勝  利
      右正本證明與原本無異
                                              書  記  官
中      華      民      國     九十     年     十一     月    二十九    日


司法院資訊處製作；財團法人民間司法改革基金會備份。
